【裁判字號】    97,簡,180
【裁判日期】    971028
【裁判案由】    醫療法
【裁判全文】
高雄高等行政法院簡易判決
                                       97年度簡字第180號
原      告  甲○○
被      告  高雄縣政府
代  表  人  乙○○縣長
上列當事人間醫療法事件，原告不服行政院衛生署中華民國97年
7月4日衛署訴字第0970025451號訴願決定，提起行政訴訟，本院
判決如下：
    主  文
原告之訴駁回。
訴訟費用由原告負擔。
    事實及理由
一、緣原告於高雄縣鳳山市開設「華陀堂中藥房」，經被告所屬
    衛生局查獲原告於民國97年1月14日在中國時報刊登「華陀
    堂名醫名藥  漢方根治肝癌免費  神經衰弱不眠  胃出血胃
    潰瘍  鼻水鼻塞久咳  糖尿陽萎早洩‧‧‧」等文詞之違規
    醫療廣告，被告乃以原告違反醫療法第84條規定，依同法第
    104條規定，於97年3月31日以府衛醫字第0970065336號行政
    處分書，處原告新台幣（下同）5萬元罰鍰。原告不服，提
    起訴願，亦遭決定駁回，遂提起本件行政訴訟。
二、原告起訴意旨略謂：原告會在報上刊登廣告係因受報社電話
    招攬刊登報紙廣告，當時係告知可登於人事版上，只要報社
    審核通過即可刊登，若有犯罪情事則由報社負責云云，原告
    始會同意刊載，並非故意刊登。又原告年老體弱，僅靠老人
    年金維生，此次裁罰顯屬過重，盼念初次之犯，得以免罰云
    云，並聲明求為訴願決定及原處分均撤銷。
三、被告則以：原告刊登廣告宣稱漢方根治、肝癌免費及各種病
    症名稱，已涉及影射醫療業務，招徠患者醫療為宣傳，縱非
    故意，亦難謂無過失。又本件被告處原告5萬元罰鍰，係屬
    最低處罰，已屬從輕等語置辯，並聲明求為判決駁回原告之
    訴。
四、本件如第一段所載之事實，分別為兩造具狀陳明，並有被告
    97年3月31日府衛醫字第0970065336號行政裁處書影本附原
    處卷可稽，自堪認定。原告雖以前揭情詞資為爭執。惟查：
（一）按「本法所稱醫療機構，係指供醫師執行醫療業務之機構
      。」「本法所稱醫療廣告，係指利用傳播媒體或其他方法
      ，宣傳醫療業務，以達招徠患者醫療為目的之行為。」「
      非醫療機構，不得為醫療廣告。」「廣告內容暗示或影射
      醫療業務者，視為醫療廣告。醫學新知或研究報告之發表
      、病人衛生教育、學術性刊物，未涉及招徠醫療業務者，
      不視為醫療廣告。」「違反第84條規定為醫療廣告者，處
      新台幣5萬元以上25萬元以下罰鍰。」分別為醫療法第2條
      、第9條、第84條、第87條及第104條所明定。
（二）查原告經營之華陀堂中藥房並非醫療機構，惟原告卻於97
      年1月14日在中國時報高縣市版第G1版刊登：「華陀堂名
      醫名藥  漢方根治  肝癌免費  神經衰弱不眠  胃出血胃
      潰瘍  鼻水鼻塞久咳  糖尿陽萎早洩徵女助手0000000000
      」等文詞，為原告所不爭，並有系爭廣告剪報及被告所屬
      衛生局於97年3月20日對原告所作之訪問紀要附原處分卷
      可稽。觀諸原告刊登之廣告內容，其文末雖載有「徵女助
      手」等詞，然其內容無一與徵女助手有關，反而係在暗示
      報載之「華陀堂」備有名醫名藥足以為根治之治療，凡罹
      患肝癌、神經衰弱不眠、胃出血胃潰瘍、鼻水鼻塞久咳、
      糖尿陽萎早洩等患者均得透過報載之電話取得醫療上之聯
      繫甚明，上開廣告顯係原告以報紙廣告之暗示方式，宣傳
      「華陀堂中藥房」之醫療業務，以達招徠患者醫療為目的
      之醫療廣告，事證明確。又醫療法第84條已明定非醫療機
      構不得為醫療廣告，原告自應遵守。原告並非醫療機構，
      理應知其不得為醫療廣告，亦無不能注意情事，乃竟在報
      紙上刊登上開醫療廣告，縱非故意，亦有過失。原告主張
      其係受報社人員招攬，並非故意刊登云云，縱然屬實，亦
      無解其過失責任。從而，被告以原告違反醫療法第84條規
      定，依同法第104條規定裁處原告最低罰鍰5萬元，並無違
      誤。原告以其不知法律，且屬初犯，爭執應予免罰云云，
      並不可採。
五、綜上所述，原告主張，並不可採。原處分依醫療法第104條
    規定，裁處原告最輕罰鍰5萬元，並無違誤；訴願決定予以
    維持，亦無不合；原告起訴意旨求為撤銷，為無理由，應予
    駁回。並不經言詞辯論為之。
六、據上論結，本件原告之訴為無理由，依行政訴訟法第233條
    第1項、第236條、第98條第1項前段，判決如主文。
中    華    民    國    97    年    10    月    28    日
             高雄高等行政法院第二庭
                             法  官  簡  慧  娟
以上正本係照原本作成。
如不服本判決，應於送達後20日內，向本院提出上訴狀並表明上
訴理由，如於本判決宣示後送達前提起上訴者，應於判決送達後
20日內補提上訴理由書（須按他造當事人人數附繕本）。
中    華    民    國    97    年    10    月    28    日
                             書記官  涂  瓔  純
附註：
行政訴訟法第235條（第1項、第2項）：
對於適用簡易程序之裁判提起上訴或抗告，須經最高行政法院之
許可。
前項許可，以訴訟事件所涉及之法律見解具有原則性者為限。


司法院資訊處製作；財團法人民間司法改革基金會備份。
